【裁判字號】    95,訴,162
【裁判日期】    950227
【裁判案由】    毒品危害防制條例
【裁判全文】
臺灣彰化地方法院刑事判決               95年度訴字第162號
公  訴  人  臺灣彰化地方法院檢察署檢察官
被      告  甲○○
上列被告因違反毒品危害防制條例案件，經檢察官提起公訴（94
年度毒偵字第6140號），被告於本院準備程序中，就被訴事實為
有罪之陳述，本院依簡式審判程序判決如下：
    主  文
甲○○施用第一級毒品，累犯，處有期徒刑捌月；又施用第二級
毒品，累犯，處有期徒刑柒月；應執行有期徒刑壹年貳月。
    事  實
一、甲○○前於民國93年12月13日，因施用毒品案件，經本院以
    93年度易字第959號判處有期徒刑10月確定，入監執行後，
    於94年8月31日縮短刑期執行完畢。又其於87年間，因施用
    第2級毒品甲基安非他命案件，經本院裁定送觀察、勒戒後
    ，認為有繼續施用毒品之傾向，再令入戒治處所施以強制戒
    治，後因戒治成效良好，經評定認為無繼續戒治之必要，又
    經本院裁定停止戒治，所餘戒治期間並付保護管束，嗣於88
    年7月19日因保護管束期滿未經撤銷而以執行完畢論，並由
    臺灣彰化地方法院檢察署檢察官於88年8月2日，以88年度戒
    毒偵字第2號為不起訴處分確定。又蔡奇峰於上開強制戒治
    處分執行完畢釋放後5年內，再因犯連續施用第2級毒品之罪
    ，經臺灣彰化地方法院檢察署檢察官提起公訴後，於93年12
    月13日經本院判處有期徒刑10月確定（即上開前科）。詎其
    仍不知警惕，又分別基於施用第1級毒品海洛因及第2級毒品
    甲基安非他命之犯意，於94年10月27日21時許，在其位於彰
    化縣彰化市○○里○○街44巷1號住處內，以將海洛因摻入
    香菸內再點燃後吸食之方式，施用海洛因1次；另於同日21
    時30 分許，亦在上開地點，以將甲基安非他命置於玻璃管
    吸食器內燒烤，使產生煙霧後吸食之方式，施用甲基安非他
    命1次。嗣於94年10月28日12時許，警方持本院核發之搜索
    票至其上址搜索，旋經其同意後採尿送驗，結果其尿液呈嗎
    啡及甲基安非他命陽性反應，始悉上情。
二、案經彰化縣警察局彰化分局報告臺灣彰化地方法院檢察署檢
    察官偵查起訴。
    理  由
一、上開事實，業據被告甲○○於本院審理時坦承不諱，且其於
    94年10月28日採集之尿液，經送彰化縣衛生局檢驗結果，呈
    嗎啡及甲基安非他命陽性反應，此有彰化縣衛生局94年11月
    7日出具之煙毒尿液檢驗成績書及彰化縣警察局彰化分局委
    託檢驗尿液代號與真實姓名對照表各1紙附卷可稽，足徵被
    告之自白與事實相符，本件事證明確，被告犯行洵堪認定。
二、按觀察、勒戒或強制戒治執行完畢釋放後，5年內再犯毒品
    危害防制條例第10條之罪，即應直接依法追訴判決，固毋庸
    再行該條例針對「初犯」所規定之觀察、勒戒或強制戒治等
    治療程序，然若係於觀察、勒戒或強制戒治執行完畢釋放後
    ，5年後再犯第10條之罪者，則應重新依該條例第20條第1項
    、第2項關於「初犯」之規定，先行送觀察、勒戒，並依其
    觀察、勒戒結果有無繼續施用毒品傾向，以定其是否施以強
    制戒治之治療程序，再於上開治療程序執行完畢後始由檢察
    官為不起訴處分，而非直接加以追訴處罰，此觀諸現行生效
    施行之毒品危害防制條例（於92年7月9日修正公布，自93年
    1月9日施行）第20條、第23條之規定甚明。而考諸前開毒品
    危害防制條例之修正理由主要係認觀察、勒戒或強制戒治後
    5年後再犯者，顯見前所實施之觀察、勒戒或強制戒治已足
    以遮斷其施用毒品之癮，為期自新及協助其斷除毒癮，對此
    5年後再犯者仍適用初犯之規定（即該條例第20條第3項之規
    定），即先經觀察、勒戒、強制戒治之程序【見該條例第20
    條修法理由5第3項修正理由（二）】，且為配合簡化施用毒
    品犯之刑事處遇程序，並鑑於經觀察、勒戒或強制戒治執行
    完畢釋放後5年內再犯者，其再犯率甚高，原據以實施之觀
    察勒戒及強制戒治既已無法收其實效，自應施以刑事處遇【
    見該條例第23條修正理由3（二）】，凡此俱見現行毒品危
    害防制條例於修正時刪除修正前2犯及3犯之規定，一改修法
    前繁雜之處遇程序，僅將施用毒品犯簡化區分為初犯、再犯
    外，並認施用毒品者係屬病患性犯人，以觀察、勒戒戒除其
    身癮，併以強制戒治方式祛除心癮之措施。由是觀之，現行
    毒品危害防制條例仍採「刑罰處遇程序」與「治療之保安處
    分程序」二者併行之方式，並將施用毒品者區分為「初犯」
    與「再犯」之不同，詳言之，倘毒品施用者係前經觀察、勒
    戒或強制戒制等治療程序執行完畢5年後，始再施用毒品之
    「初犯」，因認前所執行之觀察、勒戒或強制戒治足收戒除
    毒癮之效，自應重新先經觀察、勒戒或強制戒治等治療程序
    ，並於治療程序執行完畢後由檢察官直接為不起訴處分，毋
    庸對之追訴處罰，反觀，在「再犯」之情形，因其先前所為
    治療程序顯未能收祛除毒癮之實效，且考量施用毒品者之再
    犯率偏高，乃簡化其刑事處遇程序，而對之直接追訴處罰，
    不再施以保安處分之治療程序，是現行毒品危害防制條例所
    採「初犯」與「再犯」之界分，已揚棄過去修正前毒品危害
    防制條例所採一、二、三犯之判斷標準及處遇程序，且側重
    於觀察、勒戒或強制戒治等治療程序是否確實收其成效。因
    之，對於所謂「初犯」與「再犯」之區別，除應視其是否於
    觀察、勒戒或強制戒治執行完畢釋放後，5年後再犯者外，
    尚應兼顧其前次所施予觀察、勒戒、強制戒治程序之成效以
    資判斷，如此方能貫徹現行毒品危害防制條例之修正立法意
    旨，且細繹現行毒品危害防制條例第20條、第23條之立法理
    由可知，所謂「再犯」應係指依該條例規定執行觀察、勒戒
    、強制戒治完畢釋放，再犯施用毒品罪者均屬之（見該條例
    第20條修法理由2後段），是對於現行毒品危害防制條例第
    20 條第3項規定「觀察、勒戒或強制戒治執行完畢後，5年
    後再犯」之解釋，自應限於該施用毒品之行為人於觀察、勒
    戒或強制戒治執行完畢後5年內均未再有任何施用毒品之犯
    行，始足當之，茍其施用毒品之犯行，前經觀察、勒戒或強
    制戒治執行完畢後，5年內曾因再犯施用第1、2級毒品之行
    為，而經法院判處刑罰之處遇程序確定者，縱其係於觀察、
    勒戒或強制戒治執行完畢5年後復為施用毒品者，因其於治
    療程序之保安處分執行完畢5年內，既仍有繼續施用毒品之
    犯行，即難認前所執行之治療程序有何戒除其身心毒癮之成
    效可言，自不得僅憑該次施用毒品犯行係在前次執行治療程
    序之保安處分完畢後5年後再犯一端，即依現行毒品危害防
    制條例第20條第3項規定，逕認為「初犯」，而適用同條第1
    、2 項之觀察、勒戒或強制戒治等治療程序，否則無異使接
    受治療程序執行成效不彰，而屢犯施用毒品罪之行為人，僅
    因其施用毒品行為與前次觀察、勒戒或強制戒治完畢之時間
    相距已逾5年，反得循初犯之保安處分程序，獲邀寬典，不
    啻與前揭毒品危害防制條例之修法初衷背道而馳，是就此情
    形，仍應認屬「再犯」之範疇，直接適用刑事刑罰處遇之程
    序，始符修法之本旨。查本件被告前曾因施用毒品案件，經
    送執行觀察、勒戒後，認為有繼續施用毒品之傾向，再令入
    戒治處所施以強制戒治，後因戒治成效良好，經評定認為無
    繼續戒治之必要，又經本院裁定停止戒治，所餘戒治期間並
    付保護管束，嗣於88年7月19日因保護管束期滿未經撤銷而
    以執行完畢論，並由臺灣彰化地方法院檢察署檢察官於88年
    8 月2日，以88年度戒毒偵字第2號為不起訴處分確定，又被
    告復於上開強制戒治處分執行完畢釋放後5年內，再犯連續
    施用第2級毒品之罪，經本院於93年12月13日以93年度易字
    第959號判處有期徒刑10月確定，而其入監執行後，並已於
    94 年8月31日執行完畢等情，有臺灣高等法院被告全國前案
    紀錄表在卷可憑，而被告本件施用第1、2級毒品之犯行，雖
    係在前次強制戒治處分執行完畢5年後所犯，惟被告於上開
    強制戒治處分執行完畢釋放5年內，曾再犯施用第2級毒品之
    罪經法院宣示判決並確定，已詳述如前，顯見其並非於強制
    戒治處分執行完畢釋放後5年內均無任何施用毒品之犯行，
    且其既已於上開強制戒治處分執行完畢5年內再犯施用第1、
    2 級毒品之罪，已符合毒品危害防制條第23條第2項之所定
    之追訴要件，揆諸前開毒品危害防制條例條文及說明，被告
    所為本件施用第1、2級毒品之犯行，即均無「初犯」規定之
    適用，自均毋須再重新施予觀察、勒戒或強制戒制之處遇程
    序，而均應直接訴追處罰，附為敘明。
三、核被告甲○○所為，係犯毒品危害防制條例第10條第1項之
    施用第1級毒品罪及同條例第10條第2項之施用第2級毒品罪
    。被告於施用前持有第1級毒品海洛因、第2級毒品甲基安非
    他命之低度行為，各為施用之高度行為所吸收，均不另論罪
    。被告所犯上開2罪，犯意各別，行為互殊，應予分論併罰
    。又查，被告前於93年12月13日，因施用毒品案件，經本院
    以93年度易字第959號判處有期徒刑10月確定，入監執行後
    ，於94年8月31日縮短刑期執行完畢，有臺灣彰化地方法院
    檢察署刑案資料查註紀錄表及臺灣高等法院被告全國前案紀
    錄表各1份在卷可憑，其於5年以內再犯本件有期徒刑以上之
    罪，構成累犯，均應依刑法第47條規定加重其刑。爰審酌被
    告前即有施用毒品之前科，且曾因施用毒品而送強制戒治，
    仍未能戒除毒癮，竟再度施用毒品戕害自身健康，及其犯罪
    之動機、目的、所生危害及犯罪後尚知坦承犯行，態度良好
    等一切情狀，各量處如主文所示之刑，並定應執行刑，以示
    懲儆。
據上論斷，應依刑事訴訟法第273條之1第1項、第299條第1項前
段，毒品危害防制條例第10條第1項、第2項，刑法第11條前段、
第47條、第51條第5款，判決如主文。
本案經檢察官洪英丰到庭執行職務。
中    華    民    國    95    年    2     月    27    日
                  刑事第二庭          法  官  王義閔
以上正本證明與原本無異。
如不服本判決，應於判決送達後10日內，向本院提出上訴狀（須
附繕本）。
中    華    民    國    95    年    2     月    27    日
                                      書記官  詹國立
毒品危害防制條例第10條
施用第一級毒品者，處 6 月以上 5 年以下有期徒刑。
施用第二級毒品者，處 3 年以下有期徒刑。


司法院資訊處製作；財團法人民間司法改革基金會備份。
